【裁判字號】    97,易,1044
【裁判日期】    980506
【裁判案由】    違反著作權法
【裁判全文】
臺灣屏東地方法院刑事判決              97年度易字第1044號
公  訴  人  臺灣屏東地方法院檢察署檢察官
被      告  丁○○
            乙○○
上列被告因違反著作權法案件，經檢察官提起公訴（96年度偵字
第2886號、97年度偵字第3644號），本院判決如下：
    主  文
丁○○共同意圖銷售而擅自以重製之方法侵害他人之著作財產權
，處有期徒刑壹年，減為有期徒刑陸月，如易科罰金以新臺幣壹
仟元折算壹日。
乙○○共同意圖銷售而擅自以重製之方法侵害他人之著作財產權
，處有期徒刑捌月，減為有期徒刑肆月，如易科罰金以新臺幣壹
仟元折算壹日。
    事  實
一、丁○○原為位於屏東縣潮州鎮○○路96號之泰傑音響有限公
    司（下稱泰傑公司）負責人，與點將家企業股份有限公司（
    下稱點將家公司）合作經營點將家電腦伴唱機租賃業務。乙○○自民國94年7 、8 月間起至95年底止，受雇於丁○○，
    為泰傑公司員工。乙○○前於94年10月間某日，曾將主機上
    貼有丁○○向社團法人台灣音樂著作權人聯合總會所申請之
    電腦伴唱機公開演出授權證書（下稱公開演出證）之點將家
    電腦伴唱機設備一套，讓售與位於屏東縣枋山鄉加祿村會社
    7 之2 號之大珍海產店負責人甲○○○（另經檢察官以96年
    度調偵字第17號以罪嫌不足為不起訴處分）。而「秋分」、
    「歸船」、「藝人」、「風雨情」、「情人裳」、「打火兄
    弟」、「恆春的風」、「重出江湖」、「愛傷著心」、「過
    了今夜」、「漂泊的愛」、「純情紅玫瑰」等12首歌曲之伴
    唱聲音及其字幕，為大唐國際影音多媒體科技有限公司（下
    稱大唐公司）享有著作財產權之錄音著作及編輯著作，未曾
    授權重製於上開電腦伴唱機，詎丁○○、乙○○竟共同基於
    意圖銷售而擅自以重製方法侵害他人著作財產權之犯意聯絡
    ，於95年9 月下旬某日中午，乙○○前往大珍海產店，向甲○○○邀約以新臺幣（下同）3600元之費用，在上開電腦伴
    唱機灌錄新歌（亦即銷售新歌之伴唱聲音及其字幕），獲甲○○○同意，便將該電腦伴唱機主機帶回泰傑公司，經丁○○差遣泰傑公司某不詳有犯意聯絡之成年員工，以電腦硬碟
    重製上開12首等新歌之伴唱聲音及其字幕之電磁紀錄，再以
    之更換該電腦伴唱機主機之硬碟，乙○○先為甲○○○墊付
    3000元給丁○○，渠等均明知灌錄新歌後之電腦伴唱機主機
    硬碟，係侵害他人著作財產權之重製物，仍由乙○○於同日
    下午將該電腦伴唱機主機交還甲○○○而散布之，並在其點
    歌本加入新增歌曲清單，向其收取3600元，差價600 元歸乙○○賺得。嗣於95年10月28日晚上9 時10分許，大唐公司人
    員隨同員警前往大珍海產店執行搜索，扣得該電腦伴唱機主
    機（含硬碟）1 台、點歌本（含新增歌曲清單）1 本及點歌
    搖控器1 個，而循線查獲上情。
二、案經大唐公司訴由屏東縣政府警察局枋寮分局報告臺灣屏東
    地方法院檢察署檢察官偵查起訴。
    理  由
一、檢察官係代表國家而非個人提起公訴，依檢察一體原則以觀
    ，到庭之公訴檢察官如發現起訴書認事用法或事實記載有明
    顯錯誤或不明瞭處，自得本於自己確信之法律見解，變更起
    訴之法條或刪除、更正部分記載，或另為適當之主張（最高
    法院92年度台上字第5925號判決意旨參照）。本案公訴檢察
    官業於準備程序中，本於同一基本社會事實，提出補充理由
    書取代起訴書所載之犯罪事實及法條，揆諸首揭說明，本院
    自應依檢察官更正後之犯罪事實及所犯罪名而為審判，先此
    敘明。
二、被告以外之人於審判外之言詞或書面陳述，除法律有規定者
    外，不得作為證據；被告以外之人於審判外之陳述，雖不符
    前四條之規定，而經當事人於審判程序同意作為證據，法院
    審酌該言詞陳述或書面陳述作成時之情況，認為適當者，亦
    得為證據，刑事訴訟法第159 條第1 項、第159 條之5 第1
    項分別定有明文。本判決所引用證人即同案被告甲○○○於
    警詢、檢察事務官詢問中之陳述、證人丙○○於檢察事務官
    詢問中之陳述、告訴人大唐公司陳報權利來源之資料及本院
    公務電話記錄、檢察事務官職務報告等，雖屬傳聞證據，但
    經公訴檢察官與被告乙○○均同意作為證據，且除證人丙○○於檢察事務官詢問中之陳述外，餘亦均經被告丁○○同意
    作為證據，本院審酌上開證據資料製作時之情況，尚無違法
    不當或證明力明顯過低之瑕疵，故認為以之作為證據應屬適
    當，依上開規定，應有證據能力（僅證人丙○○於檢察事務
    官詢問中之陳述，對被告丁○○而言無證據能力，本判決就
    該部分未予引用）。
三、訊據被告乙○○對上揭事實坦承不諱，核與證人即同案被告
    甲○○○於警詢、檢察事務官詢問及審理中所述交易經過等
    情相符，亦與證人即曾受僱於泰傑公司之丙○○於檢察事務
    官詢問及審理中所述泰傑公司確有為客戶電腦伴唱機主機更
    換硬碟以灌錄新歌之服務等節無違，復有告訴人大唐公司陳
    報其權利來源之資料1 份（見本院卷第92～106 頁）、本院
    公務電話記錄1 紙（見本院卷第47頁）、社團法人台灣音樂
    著作權人聯合總會電腦伴唱機公開演出授權證書申請暨切結
    書1 紙（見臺灣屏東地方法院檢察署96年度調偵字第17號偵
    查卷宗【下稱調偵卷】第21頁）、檢察事務官向點將家公司
    查證結果扣案硬碟是非法重製之職務報告1 紙（見調偵卷第
    42頁）、泰傑公司與點將家公司之合作經營合約書1 份（見
    調偵卷第20～21頁）及搜索現場拍攝之照片15張（見警卷第
    33～40頁）附卷可稽，並有扣案電腦伴唱機主機（含硬碟）
    1 台、點歌本（含新增歌曲清單）1 本及點歌搖控器1 個佐
    證，足認被告乙○○自白與事實相符，事證明確，其犯行堪
    以認定，應予依法論科。
四、訊據被告丁○○固坦承其原為泰傑公司負責人、貼在扣案電
    腦伴唱機主機上之公開演出證為其所申請、於案發期間僱用
    乙○○之事實，另對大唐公司所主張之著作財產權、乙○○
    先將上開電腦伴唱機設備讓售與甲○○○、再為之灌錄新歌
    之事實均不爭執，惟否認自己涉案，辯稱：均係乙○○擅自
    所為，伊完全不知情云云。經查：
    (一)依證人即共同被告乙○○於審理中結證稱：伊將扣案電腦
      伴唱機主機帶回泰傑公司位於永華街96號1 樓之營業場所
      ，丁○○叫伊先放在一旁，然後就叫永華街102 號的一位
      不知名年輕技術人員把硬碟拿去灌，安裝硬碟是在永華街
      102 號作業，那棟是丁○○承租，1 樓作為儲藏室，2 樓
      是在做伴唱機硬體、灌硬碟的，伊取回灌好新歌的硬碟時
      就先給丁○○3000元，之後再向甲○○○收取3600元，伊
      自己賺600 元等語明確（見本院卷第110頁正背面）。
    (二)依證人丙○○於審理中結證稱：伊曾受僱於丁○○以換取
      硬碟的方式灌新歌，就是客戶向公司客服人員或營業人員
      要求要灌歌，營業人員就會告訴伊，伊會先請示丁○○，
      經丁○○同意才會灌歌；伊任職泰傑公司時，公司的營業
      場所是在永華街96號，不遠處還有一棟也是泰傑公司工作
      場所，那是給師傅在維修伴唱機的地方，灌歌曲也是在那
      一棟灌的，那棟用來做倉庫、維修及有時候員工休息使用
      ，如果是要營業買賣伴唱機就是在96號，96號就是店面，
      另一棟則是庫房等語屬實（見本院卷第112 頁～第113 頁
      背面）。核與證人乙○○所述之泰傑公司營業場所分布及
      該公司提供客戶換硬碟灌新歌之服務等節相符，可佐上揭
      證人乙○○所證灌錄新歌等情屬實。
    (三)依被告丁○○自承貼在扣案電腦伴唱機主機上之公開演出
      證為其所申請，且於98年1 月15日準備程序供稱：伊可以
      回去查查看上開公開演出證是賣給誰，伊轉賣公開演出證
      都會向社團法人台灣音樂著作權人聯合總會申報，都會有
      登記，伊不曾有轉賣而未申報的情形等語（見本院卷第44
      頁背面），惟查無其所謂轉賣紀錄，有前揭社團法人台灣
      音樂著作權人聯合總會電腦伴唱機公開演出授權證書申請
      暨切結書1 紙在卷可憑。再經證人乙○○於審理中結證稱
      ：扣案電腦伴唱機是伊向丁○○買斷，伊自己再賣給甲○○○，上面貼的公開演出證，伊沒有印象是在什麼時候出
      現等語（見本院卷第110 頁背面），證人甲○○○於審理
      中結證稱：扣案電腦伴唱機上面的公開演出證，伊沒有注
      意是在何時出現等語（見本院卷第112 頁），可見上開公
      開演出證並非灌錄新歌時所貼，自係乙○○將整套電腦伴
      唱機設備賣給甲○○○時就有，益徵乙○○證述扣案電腦
      伴唱機之來源為丁○○一節屬實。亦可佐上揭證人乙○○
      所證灌錄新歌等情非虛。
    (四)復有前揭證人甲○○○對交易經過之證述，及告訴人陳報
      其權利來源資料、本院公務電話記錄、檢察事務官向點將
      家公司查證結果扣案硬碟是非法重製之職務報告、泰傑公
      司與點將家公司之合作經營合約書各1 份、搜索現場拍攝
      照片15張附卷可考，並有扣案電腦伴唱機主機（含硬碟）
      1 台、點歌本（含新增歌曲清單）1 本及點歌搖控器1 個
      佐證。
    (五)綜上所述，事證明確，被告丁○○所辯顯係卸責之詞，自
      不足採，其犯行堪以認定，應予依法論科。
五、核被告2 人所為，均係犯著作權法第91條第2 項之意圖銷售
    而擅自重製罪（業經公訴檢察官更正起訴法條，本院毋庸再
    予變更）。渠等明知係非法重製物而散布之低度行為，應為
    意圖銷售而擅自重製之高度行為所吸收，不另論罪（最高法
    院92年度台上字第1425號判決參照）。被告2 人與泰傑公司
    某不詳成年員工，對上開違反著作權法之犯行，有犯意聯絡
    及行為分擔，均為共同正犯。爰審酌被告2 人，因貪失慮，
    為銷售侵害他人著作財產權之重製物以賺取暴利，而擅自重
    製、散布他人以心血創作適用於電腦伴唱機之歌曲伴唱聲音
    及其字幕，所侵權之歌曲數目非少，對權利人顯失公平，且
    被告2 人有主雇分工及利潤分配之關係，應非偶發之犯罪，
    對權利人危害非淺，又被告2 人迄未與告訴人和解或道歉、
    賠償，犯後態度難認良好，尤以被告丁○○始終否認犯行，
    犯後態度較差，惟念被告2 人於本案行為時尚無犯罪前科，
    有臺灣高等法院被告前案紀錄表附卷可參，素行非劣，且所
    散布之電腦伴唱機主機之非法重製硬碟，僅查獲1 台，此外
    被告乙○○所分配之犯罪所得較少，及其坦承犯行，並供出
    上手即被告丁○○，犯後態度較佳等一切情狀，各量處如主
    文所示之刑，以示懲儆；又本案之犯罪時間為95年9 月下旬
    某日，係在96年4 月24日以前，經核並非中華民國九十六年
    罪犯減刑條例第3 條所列不予減刑之罪，應依同條例第2 條
    第1 項第3 款規定，各減其刑期二分之一，再依同條例第9
    條規定，併諭知易科罰金之折算標準。扣案電腦伴唱機主機
    （含硬碟）1 台、點歌本（含新增歌曲清單）1 本及點歌搖
    控器1 個，因已讓售與甲○○○，並不屬於被告2 人或共犯
    所有，故不得沒收，附此敘明。
據上論斷，應依刑事訴訟法第299 條第1 項前段，著作權法第91
條第2 項，刑法第11條前段、第28條、第41條第1 項前段，中華
民國九十六年罪犯減刑條例第2 條第1 項第3 款、第7 條、第9
條，判決如主文。
本案經檢察官陳啟能到庭執行職務
中    華    民    國    98    年    5     月    6     日
                  刑事第四庭    審判長法  官  莊鎮遠
                                      法  官  江振源
                                      法  官  蔡嘉裕
以上正本證明與原本無異。
如不服本判決，應於收受本判決送達後10日內，向本院提出上訴
書狀（應敘述具體理由並附繕本）轉呈二審法院，其未敘述上訴
理由者，至遲應於上訴期間屆滿後20日內，向本院補提理由書狀
，切勿逕送二審法院。
中    華    民    國    98    年    5     月    6     日
                                      書記官  許倬維
附錄論罪科刑法條：
著作權法第91條第2項
意圖銷售或出租而擅自以重製之方法侵害他人之著作財產權者，
處6 月以上5 年以下有期徒刑，得併科新臺幣20萬元以上2 百萬
元以下罰金。


司法院資訊處製作；財團法人民間司法改革基金會備份。
